臺灣新北地方法院刑事裁定
111年度審聲字第17號
聲  請  人  侯志銘
被      告  郭炳彰

                    居新北市○○區○○○街000巷00號0樓                      之0

                    (現因另案於法務部矯正署臺北監獄臺北                       分監執行中)
上列聲請人因被告郭炳彰詐欺等案件(本院111年度審簡字第783
號)，聲請發還扣押物，本院裁定如下：
    主  文
聲請駁回。
    理  由
一、聲請意旨略以：聲請人因被告郭炳彰涉犯詐欺案件(原本院1
    11年度審易字第2077號後改為111年度審簡字第783號案件)
    ，遭扣押聲請人所有IPHONE13PRO手機乙支，爰請求發還聲
    請人等語。
二、按可為證據或得沒收之物，得扣押之；扣押物若無留存之必
    要者，不待案件終結，應以法院之裁定或檢察官命令發還之
    ；扣押物因所有人、持有人或保管人之請求，得命其負保管
    之責，暫行發還；扣押物未經諭知沒收者，應即發還；但上
    訴期間內或上訴中遇有必要情形，得繼續扣押之；刑事訴訟
    法第133條第1項、第142條第1項前段、第2項、第317條分別
    定有明文。至於所謂扣押物無留存之必要者，乃指非得沒收
    之物，且又無留作證據之必要者而言，始得依前開規定發還
    ，倘扣押物有留存之必要者，即不予發還（最高法院100年
    度台抗字第528號刑事裁定參照）。又該等扣押物有無留存
    之必要，並不以經確認可為證據或係得沒收之物為限，且法
    院審理時，有無繼續扣押必要，應由事實審法院依案件發展
    、事實調查，予以審酌（最高法院101年度台抗字第125號刑
    事裁定參照）。準此，扣押物有無留存之必要性，自應視刑
    事案件之進行階段，由檢察官或受理法院依其案件性質、案
    件發展、事實調查而為判斷。
三、經查，被告郭炳彰因涉犯詐欺等案件，業於民國111年11月1
    8日經本院以111年度審簡字第783號判決有罪在案，雖本院
    未就前開扣案物即IPHONE13PRO手機乙支予以宣告沒收，然
    本案尚未確定(仍在上訴期間中)，被告隨時可依法提起上訴
    ，故無從知悉被告日後是否上訴，及在上訴審之主張是否與
    原審相同，且我國刑事訴訟法之第二審採覆審制，第二審法
    院就其調查證據之結果，為證據之取捨、認定事實及適用法
    律，非僅依第一審判決基礎之資料，加以覆核而已，亦不受
    第一審法院事實認定或法律適用之拘束。故依上開說明，聲
    請意旨所指前揭扣案物品，固非在本院上開判決諭知沒收之
    列，然因全案尚未確定，前揭扣案物是否最終會被認定為犯
    罪所得之物，仍有可能隨被告提起上訴後之訴訟程序發展，
    而有其他調查之可能，難謂已無留存之必要，為日後審理之
    需，暨保全將來執行之可能，尚難先予裁定發還，應俟本案
    確定後，由執行檢察官依法處理為宜，綜上所述，本件聲請
    人之聲請，自難准許，應予駁回。
四、爰依刑事訴訟法第220條，裁定如主文。
中　　華　　民　　國　　111 　年　　12　　月　　2 　　日
                  刑事第二十五庭  法　官　王綽光
上列正本證明與原本無異。
如不服本裁定，應於裁定送達後五日內敘明抗告理由，向本院提
出抗告狀。
                                  書記官  張家瑋
中　　華　　民　　國　　111 　年　　12　　月　　5 　　日